【裁判字號】    87,訴,391
【裁判日期】    890627
【裁判案由】    懲治盜匪條例等
【裁判全文】
臺灣新竹地方法院刑事判決                          八十七年度訴字第三九一號
    被      告  未○○
    選任辯護人  陳恩民律師
                魏早炳律師
                魏翠亭律師
    被      告  甲○○
    被      告  戊○○
    右二人共同
    指定辯護人  本院公設辯護人林建和
右列被告等因竊盜等案件，經檢察官提起公訴（八十七年度偵字第一二一六號、第一
五一○號、第一五六三號），本院判決如左：
    主  文
未○○共同連續攜帶兇器毀越安全設備於夜間侵入住宅竊盜，處有期徒刑壹年捌月。
扣案之油壓剪壹支沒收。
甲○○共同連續攜帶兇器毀越安全設備於夜間侵入住宅竊盜，累犯，處有期徒刑壹年
捌月。扣案之油壓剪壹支沒收。
戊○○共同踰越安全設備於夜間侵入住宅竊盜，累犯，處有期徒刑拾月。
被告未○○、甲○○、戊○○被訴違反懲治盜匪條例部分無罪。
被告戊○○被訴搶奪部分無罪。
    事  實
一、甲○○曾犯詐欺、違反動產擔保交易法案件，經本院、台灣台中地方法院分別判
    處有期徒刑十一月、三月確定，兩罪經定執行刑為一年一月，於民國八十六年十
    一月三日執行完畢；戊○○曾因違反麻醉藥品管理案件，經本院判處有期徒刑七
    月，於八十六年十一月三十日執行完畢，均仍不知警惕，甲○○基於概括之犯意
    ，並共同意圖為自己不法之所有，或單獨一人、或夥同未○○，甲○○自八十六
    年十二年二十三日起、未○○自八十六年十二月二十八日起，均至八十七年二月
    十五日止，在新竹縣、市各地，以甲○○所有持有客觀上足供兇器使用之油壓剪
    剪斷鐵窗、踰越牆垣於夜間侵入住宅等方式，竊取被害人辛○○等人之財物（行
    為時間、地點、方法、竊得財物，詳如附表一所示，其中編號一係甲○○一人所
    為）。未○○復承前意圖為自己不法所有之概括犯意，與戊○○，於夜間以踰越
    窗戶之方式侵入住宅，竊取子○○所有之財物（行為時間、地點、方法、竊得財
    物，詳如附表一編號六所示），嗣於八十七年二月二十一日查獲甲○○始得悉上
    情，並扣得甲○○所有之上開油壓剪一支。
二、案經新竹市警察局第二分局報請臺灣新竹地方法院檢察署檢察官偵查起訴。
    理  由
甲、有罪部分：
一、訊據被告甲○○、未○○、戊○○對於右開事實均坦白承認，互核三人所供犯案
    情節均相符合，且與被害人辛○○、寅○○、癸○○、丙○○、庚○○、子○○
    於警訊、檢察官偵查中、本院訊問時指述之被害情節相符，且有扣案之油壓剪、
    贓物認領保管收據三紙在卷足按，被告三人上述自白，應堪認為真實，犯行均堪
    認定，應依法論科。
三、按被告未○○、甲○○、戊○○越進牆垣或窗戶竊盜，使他人牆垣及窗戶之安全
    設備，失其防閑之效用，又未○○、甲○○於行竊時，持有行兇之可能，客觀上
    對人之身體、生命構成威脅之油壓剪，又附表一編號二至六所示之行為時間均係
    在夜間，亦經本院向交通部中央氣象局查明，有該局八十七年十二月二十八日中
    象參字第八七○六○五六號函在卷足參；核被告甲○○所為係犯刑法第三百二十
    條第一項、其與未○○二人係犯刑法第三百二十一條第一項第一款、第二款、第
    三款之罪；被告未○○與戊○○係犯刑法第三百二十條第一項一、二款之踰越安
    全設備侵入住宅竊盜罪（詳如附表一所示）。被告未○○就附表一編號二至五犯
    行與被告甲○○間、其與被告戊○○就附表一編號六所示犯行，均有犯意聯絡及
    行為分擔，皆為共同正犯；被告未○○、甲○○多次竊盜犯行，均時間緊接，方
    法相同，觸犯構成要件相同之罪名，顯係基於概括犯意為之，皆依連續犯規定論
    以較重之攜帶兇器毀越安全設備於夜間侵入住宅竊盜一罪，並皆依法加重其刑。
    被告甲○○曾犯詐欺、違反動產擔保交易法案件，經本院、台灣台中地方法院分
    別判處有期徒刑十一月、三月確定，兩罪經定執行刑為一年一月，於民國八十六
    年十二月二日執行完畢；戊○○曾因違反麻醉藥品管理案件，經本院判處有期徒
    刑七月，於八十六年十一月三十日執行完畢，有卷附本院被告全國前案紀錄表可
    按，其二人受有期徒刑之執行完畢，五年以內再犯有期徒刑以上之罪，均為累犯
    ，甲○○依法遞予加重其刑，戊○○則加重其刑。爰審酌被告甲○○、戊○○均
    前科累累，素行不佳，其二人與被告未○○均年富力強，竟不思循正途謀得金錢
    ，迭以竊盜之方式取財，且其等竊盜之方法皆係以闖空門之方式於夜間侵入他人
    住宅竊取，對社會治安及被害人之危害均大，殊為可訾，兼衡其三人犯後坦承無
    隱態度尚佳、三人竊盜犯行之次數、所得之財物等一切情狀，分別量處如主文所
    示之刑，以示懲儆。扣案之油壓剪一支，係供犯罪所用之物，且係被告甲○○所
    有，業據甲○○、戊○○供明在卷，應依刑法第三十八條第一項第二款宣告沒收
    。
四、公訴意旨另以：被告未○○有與被告甲○○共犯附表一編號一所示之竊盜行為等
    語，因認被告未○○此部分另涉有竊盜罪嫌等語。公訴人認被告未○○涉有上述
    罪嫌，無非係以共同被告甲○○之指述，且在甲○○身上查獲被害人辛○○之身
    分證、駕照、行照等為論據，然查，被告未○○自始即否認有與甲○○共同竊取
    附表一編號一所示辛○○之財物，且被告甲○○於警訊時及本院訊問時（見本院
    三月六日訊問筆錄）就本件自始至終均坦認係其一人所為，雖檢察官偵查時詢及
    甲○○：「第一次及第二次均與未○○一起去偷？」，甲○○答以：「是的」，
    然此所稱之第一次、第二次究何所指？此是否足認被告甲○○有供稱該次犯行係
    與未○○共同為之，已足生疑；況縱認甲○○於檢察官偵查中所為上開供詞，係
    指附表一編號一所示之犯行，然甲○○上述供詞非但未具體指明如何與被告未○○分工實施竊盜犯行，且此供詞亦與其於警訊、本院訊問時所供不符，而有瑕疵
    ，自不得依此而遽採為不利於被告未○○之認定；此外，復查無其他證據證明被
    告未○○確有公訴人所指此部分犯行，惟公訴意旨認此部分與前揭論罪科刑之竊
    盜罪間有連續犯裁判上一罪關係，爰不另為無罪之諭知。
乙、無罪部分：
壹、盜匪部分：
一、公訴意旨略以：被告甲○○、未○○、戊○○基於意圖為自己不法所有之犯意聯
    絡，於八十七年二月二日凌晨四時二十分許，由戊○○駕駛車號不詳之重型機車
    ，行經新竹市社教館前，見午○○、蔡孟淳步行，即由未○○、甲○○下車各持
    木棍一支自後敲打午○○、蔡孟淳頭部，午○○欲跑，甲○○強拉，並要其拿出
    身上金錢，致其於不能抗拒下交付三百元，得手後朋分花用，因認被告三人另涉
    有懲治盜匪條例第五條第一項第一款之盜匪罪嫌。
二、本件公訴人認被告未○○、甲○○、戊○○涉有右揭犯罪，係以被告甲○○、戊○○於警訊中自白犯行，互核與被害人午○○所述情節相符為論據。訊據被告未
    ○○、甲○○、戊○○均否認右揭犯行，甲○○、戊○○均辯稱：警訊筆錄係遭
    警刑求所為，並未參與此次犯行，未○○辯稱：案發當天曾向世界聯告小客車租
    賃有限公司租車，自八十七年一月三十一日起至同年二月二日上午止均在南投、
    彰化等地訪友，並無參與本件犯行等語。
三、按犯罪事實，應依證據認定之，無證據不得推定其犯罪事實。又不能證明犯罪者
    ，應諭知無罪之判決，刑事訴訟法第一百五十四條、第三百零一條第一項分別定
    有明文。次按共同被告不利己之陳述，固得採為其他共同被告犯罪之證據，惟此
    項不利之陳述，須無瑕疵可指，而就其他方面調查，又與事實相符，始得採為其
    他共同被告犯罪事實之認定；最高法院四十六年台上字第四一九號判例著有明文
    。又被害人之陳述如無瑕疵，且就其他方面調查又與事實相符，固足採為科刑之
    基礎，倘其陳述尚有瑕疵，而在未究明前，遽採為論罪科刑之根據，即難認為適
    法，最高法院六十一年台上字第三○九九亦有判例足供參照。
四、經查：
（一）被告戊○○、甲○○於警訊時確未遭警刑求之事實，雖經承辦警員巳○○於本
      院審理時結證在卷；然被告戊○○於警訊時自白稱：「由我騎乘未○○所有之
      重機車，搭載王、鍾二人在市區尋找目標行搶，騎至武昌街社教館前，看見一
      對男女獨自行走，鍾某就說找她們下手，由王、鍾二人分持棒球棍及黑色電擊
      棒欄下她們，並持棒毆打，後來該名女子就交出三百元交給王某，我在機車上
      接應，鍾某坐上機車後就騎車逃逸，王某往巷內逃跑，」等語（偵字第一五一
      ○號第五頁）；被告甲○○自白稱：「先由戊○○通知我到武昌街會合，戊○○告訴我要我幫忙行搶，然後由戊○○在路上找對象，選定一男一女的對象，
      我和未○○二人抱住那名男子，戊○○持玩具手槍控制那名女子，搶走女子的
      皮包」、「（戊○○騎乘之）是未○○所有之機車，深綠色」（同上卷第七頁
      反面）云云，上述二人自白強盜之行為、搶得之財物均不相符；再被害人午○○於警訊及檢察官偵查時指稱：「我只記得（歹徒係騎乘）白色重機車」、歹
      徒二人係持木棒攻擊渠二人等語（同上卷第二十頁、第四十六頁），互核與被
告甲○○自白騎乘機車之顏色、持玩具槍行劫與被告戊○○自白持黑色電擊棒
      毆擊之內容亦不相符。被告戊○○、甲○○二人自白之內容已有瑕疵。
（二）再被告未○○於八十七年一月三十一日至同年二月二日下午二時四十分許，向
      世界聯合小客車租賃有限公司承租車號ＡＡ－七一○八號得利卡廂型車，且行
      駛里程數達六百四十公里之事實，除據該租賃公司負責人辰○○於本院八十九
      年三月二十九日結證在卷外，亦有小客車租賃契約書一份在卷可按。而被告未
      ○○於同年一月三十一日先至友人壬○○南投竹山住處未遇，又於二月二日上
      午九時許至友人卯○○彰化住處約同日接近中午用餐時間始返回新竹等情，亦
      據本院將證人壬○○、卯○○與被告未○○隔離訊問結證在卷，互核與被告未
      ○○所供情節亦相符合，再佐以上述租賃契約所載返還車輛之時間、行駛之里
      程數，及警訊時警員曾打電話查詢壬○○之妻葉靜慧亦回復稱，被告未○○確
      曾於上述時日至南投其住處遊玩等情以觀，堪認被告未○○所辯非虛，是被告
      未○○於本案發生時確不在新竹，堪以認定。綜上被告戊○○、甲○○二人上
      開與被告未○○共犯本件之供詞，益見瑕疵， 且顯與事實不符。
（三）另查，被害人午○○於警訊時指陳：歹徒有三人，另二人未看清楚（同上卷第
      十八頁反面）、「因當時天色昏暗，經查看三名歹徒相片非常像搶我財物之人
      ，尤其是甲○○可以確定涉案」（同上卷第二十頁反面）、檢察官偵查時指述
      ：「只認得甲○○，因他過來拉我，其他的我不認得」；於本院訊問時指稱：
      「未○○搶我們財物時所穿之夾克就是偵查卷上他所穿之夾克沒錯」、「戊○○和當天在現場之第三人臉型、身材都很像，不過再核對口卡上留長友之戊○○，確定就是和未○○同夥之人」，（本院八十八年二月八日訊問筆錄）然被
      害人於警訊即既稱當時天色昏暗，且另二人未看清楚，何能於案發一年後竟可
      明確指認被告，已足生疑，況同案被害人即遭毆打之蔡孟淳於本院八十八年一
      月二十五日訊問時證稱：「當時很暗，我沒有印象」、「（對面機車上之人體
      型）太遠了，我沒看到」等語，足見當時天色昏暗，尤以在旁把風之人與被害
      人距離甚遠，被害人午○○豈能如此明確指認被告三人？此益臻午○○上述證
      詞，另人啟疑。經本院於八十九年五月三日再次命被害人當庭指認被告三人，
      經隔離訊問午○○另證稱：「被搶時天色很暗，看不是很清楚，是否為在場被
      告不能確定」、「當時有一人叫我把錢交出來，但他是背著光跟我講，所以不
      是看的很清楚」，顯見被害人上述指認，俱見瑕疵，綜合另被害人蔡孟淳之證
      詞，應以其最後陳述較為可採。
綜上事證，本案被告甲○○、戊○○於警訊之自白顯有瑕疵，且與事實不相符合；另
被害人午○○之指述亦有瑕疵，而有合理性懷疑之存在，本院無從形成有罪之確信。
此外，復查無其他積極證據足資認定被告甲○○、戊○○、未○○涉有懲治盜匪條例
罪嫌，既不能證明被告三人犯罪，根據「罪證有疑，利於被告」之證據法則，依法應
為無罪之諭知。
貳、搶奪部分：
一、公訴意旨略以：戊○○與不詳姓名年籍綽號「阿嘉」者，基於意圖為自己不法所
    有之概括犯意聯絡，於附表二所示之時地，以附表二所示之方法，趁附表二所示
    之被害人不備之際，搶取如附表二所示之財物，所得現金均花用怠盡，因認被告
    戊○○涉犯刑法第三百二十五條第一項之搶奪罪嫌。
二、本件公訴人認被告戊○○涉有右揭犯罪，係以被告戊○○於警訊中自白犯行，互
    核與被害人乙○○、丁○○、己○○、丑○○所述情節相符為論據。訊據被告戊○○均否認右揭犯行，辯稱：警訊筆錄係遭警刑求所為，並未參與附表二所示之
    搶奪犯行等語。
三、按犯罪事實，應依證據認定之，無證據不得推定其犯罪事實。又不能證明犯罪者
    ，應諭知無罪之判決，刑事訴訟法第一百五十四條、第三百零一條第一項分別定
    有明文。次按被告之自白，不得作為有罪判決之唯一證據，仍應調查其他必要之
    證據，以察其是否與事實相符；刑事訴訟法第一百五十六條第二項定有明文。又
    被害人之陳述如無瑕疵，且就其他方面調查又與事實相符，固足採為科刑之基礎
    ，倘其陳述尚有瑕疵，而在未究明前，遽採為論罪科刑之根據，即難認為適法，
    最高法院六十一年台上字第三○九九亦有判例足供參照。
四、被告戊○○於警訊中自白：係伊騎車搭載綽號「阿嘉」者自後行搶被害人（偵字
    第一五六三卷第五頁反面）；另被害人乙○○指稱：歹徒二人騎機車者胖（戊○○體型甚瘦），後座者瘦（同上卷第七頁反面）；被害人己○○指稱：係二名年
    約十四歲之歹徒所為（同上卷第十頁反面）、歹徒一人騎一台車，其中一人下車
    用刀抵住我脖子逼我交出七千元等語，與被告戊○○上述自白已不相符；況被害
    人乙○○、丁○○、己○○、丑○○於本院訊問時均無法明確指認被告（見本院
    八十八年八月九日訊問筆錄）；另被告戊○○於警訊所指認之共犯綽號「阿嘉」
    者究係何人？長相、特徵如何？均無從知悉。其等係騎乘何機車行搶？而上開被
    害人遭搶奪之提款卡、存褶等物是否曾遭提領？丟棄於何處？被告於警訊中俱未
    明確供述上情；顯見被告戊○○於警訊之自白顯有瑕疵，且與事實不相符合，而
    有合理性懷疑之存在，本院無從形成有罪之確信。此外，復查無其他積極證據足
    資認定被告戊○○涉有搶奪罪嫌，既不能證明被告戊○○犯罪，根據「罪證有疑
    ，利於被告」之證據法則，依法應為無罪之諭知。
六、據上論結，應依刑事訴訟法第二百九十九條第一項前段、第三百零一條第一項，
    刑法第二十八條、第五十六條、第三百二十一條第一項第一款、第二款、三款、
    第四十七條、第三十八條第一項第二款，罰金罰鍰提高標準條例第一條前段，判
    決如主文。本案經檢察官羅雪梅到庭執行職務。
中      華      民      國    八十九    年      六      月    二十七    日
                                 臺灣新竹地方法院刑事第一庭
                                       法  官    滕  治  平
右正本證明與原本無異。
如不服本判決，應於送達後十日內向本院提出上訴狀。
                                       書記官    彭  玟  源
中      華      民      國    八十九    年      六      月    二十七    日
附錄：刑法第三百二十一條、第三百四十九條
刑法第三百二十一條
犯竊盜罪而有左列情形之一者，處六月以上五年以下有期徒刑。
第一款：於夜間侵入住宅或有人居住之建築物、船艦，或隱匿其內而犯之者。
第二款：毀越門扇、牆垣或其他安全設備而犯之者。
第三款：攜帶兇器而犯之者。
第四款：結夥三人以上而犯之者。
第五款：乘火災、水災或其他災害之際而犯之者。
第六款：在車站或埠頭而犯之者。
前項之未遂犯罰之。
刑法第三百四十九條
收受贓物者，處三年以下有期徒刑、拘役或五百元以下罰金。
搬運、寄藏、收買贓物或為牙保者，處五年以下有期徒刑、拘役或科或併科一千元以
下罰金。
附  表一
┌──┬──────┬──────┬──────────┬──────┐
│編號│行 為 時 間 │行 為 地 點 │ 犯   罪   方   法  │所 得 財 物 │
│    │            │            │（所  犯   法   條）│            │
├──┼──────┼──────┼──────────┼──────┤
│一  │八十六年十二│新竹市○○街│甲○○趁機車行李廂未│辛○○所有之│
│    │月二十三日下│六號前      │上鎖打開竊取        │身分證、駕照│
│    │午一時許    │            │（刑法第三百二十條第│機車行照、健│
│    │            │            │一項）              │保卡各一枚  │
│    │            │            │                    │            │
├──┼──────┼──────┼──────────┼──────┤
│二  │八十七年一月│新竹市○○路│未○○翻爬牆垣踰越為│寅○○所有之│
│    │三日夜間七時│一二八號之八│安全設備之窗戶，於夜│紀念幣、外幣│
│    │許          │            │間侵入右住宅竊盜，王│若干、身分證│
│    │            │            │家溫在外把風（刑法第│、印章、提款│
│    │            │            │三百二十一條第一項第│卡、保險單、│
│    │            │            │一、二款）          │福利證各一個│
│    │            │            │                    │、三千六百元│
├──┼──────┼──────┼──────────┼──────┤
│三  │八十七年一月│新竹市○○街│未○○踰越窗戶於夜間│癸○○所有之│
│    │九日夜間七時│二八巷一號二│侵入右住宅竊取，王家│身分證、健保│
│    │許          │樓          │溫在外把風（同上）  │卡各一枚、相│
│    │            │            │                    │機一台、戒指│
│    │            │            │                    │二只        │
├──┼──────┼──────┼──────────┼──────┤
│四  │八十七年一月│新竹縣新豊鄉│未○○持甲○○所有客│丙○○所有之│
│    │十一日夜間某│員山村文昌街│觀上足供兇器使用之油│集郵冊十五本│
│    │時          │十三號      │壓剪剪破右住宅鐵窗後│、紀念幣、舊│
│    │            │            │與甲○○侵入竊取（刑│紙幣若干、迪│
│    │            │            │法第三百二十一條第一│士尼紀念戒指│
│    │            │            │項第一、二、三款）  │一枚        │
├──┼──────┼──────┼──────────┼──────┤
│五  │八十七年二月│新竹縣竹北市│未○○自右住宅後雨棚│庚○○所有之│
│    │十五日夜間九│光明六路一七│攀爬至二樓踰越窗戶侵│相機一台、美│
│    │時許        │○號        │入竊取，甲○○在外把│金三百元、三│
│    │            │            │風（刑法第三百二十一│千元、印章一│
│    │            │            │條第一項第一款、第二│枚          │
│    │            │            │款）                │            │
│    │            │            │                    │            │
├──┼──────┼──────┼──────────┼──────┤
│六  │八十六年十二│新竹市○○街│未○○以同上方法侵入│子○○所有之│
│    │月二十八日夜│二巷十五號二│右住宅竊取，戊○○在│床頭音影一組│
│    │間六時三十分│樓          │外把風接應（同上）  │            │
│    │許          │            │                    │            │
│    │            │            │                    │            │
└──┴──────┴──────┴──────────┴──────┘
附  表二
┌──┬──────┬──────┬──────────┬──────┐
│編號│行 為 時 間 │行 為 地 點 │行    為   方    式 │ 所 得 財 物│
├──┼──────┼──────┼──────────┼──────┤
│一  │八十七年一月│新竹市○○路│戊○○騎乘機車後載綽│乙○○所有之│
│    │二八日夜七時│一八號前    │號「阿嘉」者，由「阿│皮包一只（內│
│    │五十分許    │            │嘉」自後趁被害人不備│有身分證、提│
│    │            │            │之際搶取            │款卡、信用卡│
│    │            │            │                    │、行照、駕照│
│    │            │            │                    │、私章二枚、│
│    │            │            │                    │五千元）    │
│    │            │            │                    │            │
├──┼──────┼──────┼──────────┼──────┤
│二  │八十七年二月│新竹市○○路│同               右 │丁○○所有之│
│    │八日上午九時│三九三巷口│                    │皮包一只（內│
│    │十分許      │            │                    │有二千五百元│
│    │            │            │                    │、提款卡一張│
│    │            │            │                    │）          │
├──┼──────┼──────┼──────────┼──────┤
│三  │八十七年二月│新竹市○○路│同                右│己○○所有之│
│    │二十一日凌晨│一段二六八號│                    │皮包一只（內│
│    │一時三十分許│            │                    │有七千元）  │
├──┼──────┼──────┼──────────┼──────┤
│四  │八十七年二月│新竹市○○街│同                右│丑○○所有之│
│    │二十七日下午│與西安街口  │                    │二千元、身分│
│    │四時許      │            │                    │證、駕照、健│
│    │            │            │                    │保卡、提款卡│
│    │            │            │                    │二張、呼叫器│
│    │            │            │                    │存褶三本、印│
│    │            │            │                    │章二枚      │
└──┴──────┴──────┴──────────┴──────┘


司法院資訊處製作；財團法人民間司法改革基金會備份。
